臺灣高雄地方法院刑事判決　　　　　 100年度審訴字第2353號
公　訴　人　臺灣高雄地方法院檢察署檢察官
被　　　告　邱弘嘉
　　　　　　　　（現於法務部矯正署高雄看守所另案羈押中）
上列被告因偽證案件，經檢察官提起公訴（100年度偵字第21199
號），嗣本院訊問被告後，因被告就其被訴事實為有罪之陳述，
經詢問被告及檢察官之意見後，合議庭裁定由受命法官依簡式審
判程序獨任審理，並判決如下：
    主  文
邱弘嘉犯偽證罪，處有期徒刑肆月。
    事實及理由
一、本件被告邱弘嘉所犯為死刑、無期徒刑、最輕本刑為3年以
    上有期徒刑以外之罪，其於審判程序中就被訴事實為有罪之
    陳述，經本院告知簡式審判程序之旨，並聽取當事人意見後
    ，認宜進行簡式審判程序，爰依刑事訴訟法第273條之1第1
    項規定，裁定進行簡式審判程序，合先敘明。又簡式審判程
    序之證據調查，依刑事訴訟法第273條之2規定，不受同法第
    159條第1項審判外陳述排除之限制，再被告對於卷內之各項
    證據亦不爭執證據能力（本院卷第80頁背面、第81頁），故
    卷內所列之各項證據，自得作為證據，先予敘明。
二、本件犯罪事實及證據，除犯罪事實欄一末行補充「被告楊宗
    霖另本院拘提中」；證據部分補充「被告於本院審理中之自
    白」外，餘均引用附件檢察官起訴書所載。
三、按刑法第168條規定證人依法作證時，必須對於案情有重要
    關係之事項，為虛偽之陳述，始負偽證罪責，所謂與案情有
    重要關係之事項，係指該事項之有無，足以影響於裁判之結
    果者而言，必證人就此種事項為虛偽之陳述，有使裁判陷於
    錯誤之危險，始科以偽證刑責，最高法院71年度台上字第53
    號著有判例。而在上開本院97年度訴字第1036、1117號方俊
    忠、曾慈傑殺人未遂案件中，關係人李登明是否為實際持槍
    射擊者之事實，自屬對於案情有重要關係之事項，被告邱弘
    嘉就此種事項為虛偽之陳述，自有使裁判陷於錯誤之危險，
    故核其所為，係犯刑法第168條之偽證罪。又被告邱弘嘉犯
    偽證罪後，在本院97年度訴字第1036、1117號方俊忠、曾慈
    傑殺人未遂案件經最高法院於100年4月7日駁回上訴確定，
    及另案本院98年度訴字第418號李登明殺人未遂案件經上訴
    最高法院發回更審（於100年1月26日臺灣高等法院高雄分院
    以99年上更(一)字214號判決）前，分別於98年6月16日在本院
    及99年3月23日在臺灣高等法院高雄分院審理中自白其前揭
    偽證之犯行，此有上開刑事判決書、李登明、方俊忠等人之
    臺灣高等法院被告前案紀錄表各1份在卷可參，復有本院審
    判筆錄（參本院98年度訴字第418號影卷第18-23、29、34、
    39頁）及臺灣高等法院高雄分院審判筆錄（參臺灣高等法院
    高雄分院99年度上訴字第157號影卷第6-7、11頁）附卷可稽
    ，是被告既於所虛偽陳述之案件裁判確定前自白，爰應依刑
    法第172條之規定，減輕其刑。爰審酌被告人在本院上開案
    件審理時，於具結後就案情有重要關係之事項，為虛偽之陳
    述，企圖誤導法院審判之正確性，惡性非輕，然念其犯後終
    能坦承犯行，態度尚稱良好等一切情狀，暨檢察官之具體求
    刑，酌情量處如主文所示之刑，以示儆懲。
據上論斷，應依刑事訴訟法第273條之1第1項、第299條第1項前
段、第310條之2、第454條第2項，刑法第168條、第172條，判決
如主文。
本案經檢察官王清海到庭執行職務。
中    華    民    國    100    年    9    月    19    日
                  刑事第十庭   法  官  張  震
以上正本證明與原本無異。
如不服本判決應於收受判決後10日內向本院提出上訴書狀，並應
敘述具體理由。其未敘述上訴理由者，應於上訴期間屆滿後20日
內向本院補提理由書(均須按他造當事人之人數附繕本)「切勿逕
送上級法院」。
中    華    民    國    100    年    9    月    19    日
                               書記官  邱家銘
附錄本判決論罪科刑之法條：
中華民國刑法第168條
於執行審判職務之公署審判時或於檢查官偵查時，證人、鑑定人
、通譯於案情有重要關係之事項，供前或供後具結，而為虛偽陳
述者，處7年以下有期徒刑。
附件：
臺灣高雄地方法院檢察署檢察官起訴書
                                    100年度偵字第21199號
    被      告  邱弘嘉  男  30歲（民國○○年○○月○○日生）
                        籍設屏東縣竹田鄉○○村○○路72號
                        （另案在押）
                        國民身分證統一編號：Ｚ000000000號
                楊宗霖  男  37歲（民國○○年○○月○○日生）
                        籍設屏東縣崁頂鄉○○村○○路1號
                        現居屏東縣潮州鎮○○路108號
                        國民身分證統一編號：Ｚ000000000號
上列被告因偽證案件，業經偵查終結，認應提起公訴，茲敘述犯
罪事實及證據並所犯法條如下：
        犯罪事實
一、邱弘嘉於民國97年4 月10日凌晨5 時30分許，駕駛車牌號碼
    7456－ME號自用小客車，搭載楊宗霖，在高雄市○○○路與
    新庄仔路口，遭駕駛車牌號碼1166－TF號黑色自用小客車之
    男子，沿路尾隨追趕至自由二路、十全二路口，其間並遭該
    男子一再持槍射擊。詎邱弘嘉及楊宗霖均明知並未目擊該持
    槍射擊之人為李登明，竟均基於偽證之犯意，就李登明是否
    持槍射擊之具有重要關係之事項，於97年9 月18日，在臺灣
    高雄地方法院刑事第五法庭審理97年度訴字第1036、1117號
    方俊忠殺人未遂案件時，分別於供前具結虛偽證稱：邱弘
    嘉部分：「（問：李登明是否認識？）這個人我認識，但我
    確定不是方俊忠。（問：你在警局有說是誰？）我無法判斷
    車上有幾個人，但是確實是李登明開槍。（問：黑色賓士有
    坐誰？）我只有注意駕駛座。（問：駕駛座是誰？）李登明
    。（問：當時他們在黑色賓士有人下車的時候，下車的人是
    誰？）李登明。（問：李登明當時持槍朝向何處射擊？）副
    駕駛座窗戶。」等虛偽不實之陳述；楊宗霖部分：「我們
    去舞廳出來，我朋友邱弘嘉載我，我們開車到博愛路與新莊
    路的時候，邱弘嘉看到說後面有人在跟車，我就把車玻璃拉
    下，發現曾慈傑搭計程車在後面跟車，然後前面還有老芋仔
    李登明在跟著。（問：是李登明在前面，還是計程車在前面
    ？）我玻璃拉下的時候，計程車在右邊，準備要往攔停，李
    登明在後面。（問：有幾台車跟著你？那車上有幾個中？）
    我只有看到老芋仔一人，應該是他開車的。（問：是否確定
    那是李登明不是方俊忠？）是李登明，如果不是的話，我願
    意被判偽證。（問：下車開槍的是誰？）李登明。（問：當
    時黑色賓士有無其他人？）沒有。因為駕駛的車窗是放下，
    我只有看到李登明。（問：有無去注意車子有無別人？）看
    不到，因為車窗只有看到李登明走下來。（問：是否可以確
    定十全路、自由路下車開槍的就是李登明，那麼開車行進間
    是誰？）是，都是李登明。（問：為何說計程車在追你們？
    ）因為博愛路、新莊路他們就在追我們，重點我是看到李登
    明開槍。」等虛偽不實之陳述，均足生損害於國家刑罰權之
    正確行使。
二、案經臺灣高等法院高雄分院檢察署函送偵辦。
        證據並所犯法條
一、證據清單：
 ┌──┬──────────┬────────────┐
 │編號│證據名稱            │待證事實                │
 ├──┼──────────┼────────────┤
 │1   │被告邱弘嘉於偵查中之│被告坦承槍擊案發生前並未│
 │    │供述                │看過李登明也沒有聽過「老│
 │    │                    │芋仔」，當時因為生活費用│
 │    │                    │都是由楊宗霖供給，所以才│
 │    │                    │依楊宗霖之要求說開槍的是│
 │    │                    │李登明。                │
 ├──┼──────────┼────────────┤
 │2   │被告邱弘嘉於97年9 月│證明被告邱弘嘉就何人開槍│
 │    │18日在臺灣高雄地方法│之具有重要關係之事項，供│
 │    │院審理中之證述及證人│前具結虛偽陳述之事實。  │
 │    │結文（臺灣高雄地方法│                        │
 │    │院97年訴字第1036、11│                        │
 │    │17號影卷第77至80頁）│                        │
 ├──┼──────────┼────────────┤
 │3   │被告楊宗霖於97年9 月│證明被告楊宗霖就何人開槍│
 │    │18日在臺灣高雄地方法│之具有重要關係之事項，供│
 │    │院審理中之證述及證人│前具結虛偽陳述之事實。  │
 │    │結文（臺灣高雄地方法│                        │
 │    │院97年訴字第1036、11│                        │
 │    │17號影卷第73至77頁）│                        │
 ├──┼──────────┼────────────┤
 │4   │被告邱弘嘉於98年6 月│證明被告邱弘嘉指陳開槍者│
 │    │16日在臺灣高雄地方法│係李登明之證述，係屬虛偽│
 │    │院及99年3 月23日在臺│不實之陳述之事實。      │
 │    │灣高等法院高雄分院審│                        │
 │    │理中之證述及證人結文│                        │
 │    │（臺灣高雄地方法院98│                        │
 │    │年度訴字第418 號卷第│                        │
 │    │99頁至114 頁、臺灣高│                        │
 │    │等法院高雄分院99年度│                        │
 │    │上訴字第157 號卷第94│                        │
 │    │頁至97頁）          │                        │
 ├──┼──────────┼────────────┤
 │5   │被告楊宗霖於99年3 月│證明被告楊宗霖指陳開槍者│
 │    │23日在臺灣高等法院高│係李登明之證述，係屬虛偽│
 │    │雄分院審理中之證述及│不實之陳述之事實。      │
 │    │證人結文（臺灣高等法│                        │
 │    │院高雄分院99年度上訴│                        │
 │    │字第157 號卷第94頁至│                        │
 │    │97頁）              │                        │
 ├──┼──────────┼────────────┤
 │6   │臺灣高雄地方法院97年│證明被告邱弘嘉、楊宗霖供│
 │    │度訴字第1036、1117號│前具結所為之證述，於案情│
 │    │判決、98年度易字第67│有重要關係，足以影響該案│
 │    │0 號判決、臺灣高等法│被告李登明、方俊忠等有罪│
 │    │院高雄分院98年度上易│認定之事實。            │
 │    │字第862 號          │                        │
 └──┴──────────┴────────────┘
二、核被告2 人所為，均係犯刑法第168 條之偽證罪嫌。
三、依刑事訴訟法第251 條第1 項提起公訴。
    此  致
臺灣高雄地方法院
中    華    民    國   100    年    7     月    22    日
                              檢  察  官  彭  斐  虹
上正本證明與原本無異
中    華    民    國   100    年    8     月    3     日
                              書  記  官
附錄本案所犯法條全文：
中華民國刑法第168 條：
於執行審判職務之公署審判時或於檢察官偵查時，證人、鑑定人
、通譯於案情有重要關係之事項，供前或供後具結，而為虛偽陳
述者，處7 年以下有期徒刑。